臺灣高等法院民事判決　　　　　　　　 93年度上易字第370號
上　訴　人　環華工業股份有限公司
法定代理人　陳　秀
訴訟代理人　陳傳中律師
複 代 理人　高瑩律師
訴訟代理人　詹素芬
被上訴人　　易昭工程有限公司
法定代理人　姚美雪
訴訟代理人　鄧長青
當事人間給付貨款事件，上訴人對於中華民國93年3月5日臺灣台
北地方法院92年度訴字第54號第一審判決提起上訴，本院於94年
2月15日言詞辯論終結，判決如下：
    主  文
原判決除假執行部分外廢棄。
被上訴人應給付上訴人新台幣伍拾貳萬伍仟伍佰壹拾捌元，及自
民國92年1月7日起，至清償日止，按年息百分之5計算之利息。
第一、二審訴訟費用由被上訴人負擔。
    事實及理由
壹、程序方面：
    本件被上訴人未於言詞辯論期日到場，核無民事訴訟法第
    386條所列各款情形，爰依上訴人之聲請，由其一造辯論而
    為判決。
貳、實體方面：
一、上訴人主張：伊與被上訴人於民國90年9月13日簽立動產買
    賣書（下稱系爭合約），被上訴人向伊訂購如系爭合約附表
    所列之直管與彎頭等材料，以供被上訴人承攬施作之台北市
    ○○路地下停車場工程所需，嗣因被上訴人工程設計有所改
    變，並未按照系爭合約訂購材料訂貨，另改訂其他之貨材，
    經結算後，被上訴人所訂之追加貨料，共計為新台幣（下同
    ）52萬5,518元，經伊催請清償，被上訴人卻以系爭合約屬
    總價承包為由，拒絕給付；另被上訴人稱業已超額給付貨款
    部分，惟伊並未收受被上訴人所稱之支票，或該支票係訴外
    人陳天民執向伊換票，或被上訴人給付予伊之關係企業即利
    達空調股份有限公司（下稱利達公司）之他筆貨款，被上訴
    人就上開追加部分從未支付等情，爰依契約之法律關係，請
    求被上訴人給付52萬5,518元，及自起訴狀繕本送達之翌日
    起，至清償日止，按年利率百分之5計算利息之判決（原審
    為被上訴人勝訴之判決，上訴人聲明不服，提起上訴）。並
    上訴聲明：求為判決如主文所示。
二、被上訴人則以：伊就系爭工程有關空調系統、鐵皮風門及所
    須之一切材料零配件之提供，及其組裝工作，分別與上訴人
    及訴外人利達公司簽訂契約，該二契約均由上訴人出面簽訂
    ，故兩造於簽訂系爭合約之工程包價已訂明：「本合約為責
    任承攬，全部包價計新台幣貳佰拾陸萬捌仟元」，且該工程
    之材料貨款及施工款經伊簽發支票後，均由上訴人收受，故
    所謂責任承攬，係指該工程所須材料均須由上訴人提供，除
    非有變更設計追加工程外，伊自不負給付合約約定以外金額
    之義務，而系爭合約並無所謂追加，設計圖亦未曾變更設計
    ，上訴人請求追加材料費，已逾越合約總包價；況兩造間除
    系爭合約外，並無其他交易，伊支付上訴人之金額，亦已超
    過上訴人所主張系爭合約價額及本件追加部分之請求，伊實
    未積欠上訴人系爭貨款云云，資為抗辯。並答辯聲明：上訴
    駁回。
三、兩造不爭執事項：
    經查兩造於90年9月13日簽訂系爭合約，該合約並包括以利
    達公司名義出具之報價單、通風工程技術規範目錄及圖說；
    且被上訴人已收受上訴人所請求貨款之貨物等事實，為兩造
    所不爭執（見原審卷第27、58頁，本院卷94頁），並有動產
    買賣書、報價單、通風工程技術規範目錄及圖說可證（見原
    審卷第38頁至第46頁），堪信為真實。
四、本件經依民事訴訟法第463條準用同法第270條之1第1項第3
    款規定，整理並協議簡化爭點後，兩造同意協議簡化後之爭
    點為：(一)系爭合約之性質為一般買賣或總價承攬？(二)系爭合
    約所屬之台北市○○路地下停車場工程，嗣後被上訴人有無
    變更設計，致生物料之追加？(三)被上訴人所支付之貨款，是
    否已逾本件工程貨款總金額？（見原審卷第113頁筆錄，本
    院卷第95頁至第100頁爭點整理書狀）。茲僅就兩造之爭執
    點，分述如下：
    (一)關於系爭合約之性質為一般買賣或總價承攬？
      上訴人主張系爭合約明載係屬動產買賣契約，兩造合意之
      總價，僅包括範圍為報價單所載貨物暨附含稅捐、報驗費
      用等語；被上訴人抗辯系爭合約雖名為買賣書，實則為帶
      工帶料之製作供給契約云云。經查：
      1.系爭合約明載為動產買賣契約，且於工程包價記載：「
        ．．．除合約說明及圖說外，另乙方（指上訴人）應繳
        納之印花稅，所得稅其他各種稅捐及報驗相關機關審查
        核覆所需費用，均已包括在全部包價內，均由乙方自理
        」等情，已明示合約總價，係將合約說明及圖說除外，
        並於系爭合約附件有以報價單載列出售貨物之貨名、單
        價和數量，有系爭合約及報價單可考（見原審卷第38頁
        至第46頁），即兩造已明確約定，系爭合約之總價包括
        範圍為報價單所載貨物暨附含稅捐、報驗費用。且證人
        陳天民在本院亦證稱：「環華公司（指上訴人）出材料
        ，我只是出工，鐵皮很貴，我知道」等語（見本院卷第
        69頁）。且被上訴人亦自認本件工程由上訴人負責供應
        空調系統、鐵皮風門及所需之一切材料零配件，至於組
        裝工作，由訴外人利達公司負責組裝，有民事答辯(三)狀
        可考（見原審卷第86頁背面），足證上訴人僅須交付系
        爭合約附件報價單所列之貨物予被上訴人即可。是被上
        訴人抗辯系爭合約係帶工帶料，非屬單純買賣契約，殊
        不足取。
      2.又被上訴人已給付貨款246萬8,687元予上訴人，有發票
        、付款明細表、送貨單可按（見原審卷第47頁至第54頁
        ），顯已逾系爭合約約定之總價216萬8,000元（見原審
        卷第38頁所附之系爭合約工程包價部分）。足見被上訴
        人就上訴人所交付超出系爭合約報價單所載貨物部分，
        亦已依所送貨物如實付款。益證系爭合約確係買賣契約
        ，並無承攬之約定。上訴人僅須交付系爭合約附表所示
        之貨材予被上訴人即可，施工部分係由被上訴人另行覓
        工利達公司施作，上訴人並無須參與施工。
    (二)關於系爭合約所屬之台北市○○路地下停車場工程，嗣後
      被上訴人有無變更設計，致生物料之追加？
      上訴人主張兩造簽訂之系爭合約，係單純動產買賣，伊僅
      依系爭合約所檢附報價單上貨物交付被上訴人即可，至於
      該報價單以外之貨物，既為被上訴人嗣後因工程設計有所
      改變，而予追加請購之材料，自應就此追加部分另行支付
      貨款等語；被上訴人抗辯本件工程並無變更設計，亦無另
      訂追加物料之事實云云。經查：
      1.證人陳天民在本院到場證稱：「（我是被上訴人易昭公
        司的小包）我有承作被上訴人易昭公司的風管的工程，
        被上訴人易昭（公司）積欠我五十多萬元的工程款。我
        與易昭公司是第一次合作，是做西藏路地下停車場的工
        程（即系爭工程）」，「（西藏路地下停車場的工程）
        有（追加或變更的情形），在發電機那邊被上訴人有追
        加，出風口有變更，風管要加長，這些是本來沒有的，
        風車頭有轉向等，有關鐵皮成本都很高。變更先用口頭
        講，現場的工頭都有簽名」等語（見本院卷第68、69頁
        ）。足見系爭工程確有變更工程，而追加材料。
      2.再依系爭合約之圖說，係繪製風車定位前之圖面，上訴
        人主張應為編號MA0010至MA0050，共五張圖（見原審卷
        第70頁至第74頁所附之圖說），至於編號為MA0060之圖
        說（見原審卷第75頁所附之圖說），須至風車定位後，
        該部分圖說始行繪製，被上訴人於原審所提示編號為MA
        0060之圖說，為原合約所無，乃被上訴人私行將上開無
        騎逢章之圖說混入原合約等語。經查依分包合約書之圖
        說編號為MA0040-04之圖說（見外放證物袋所附之該圖
        說）觀之，該圖說下端已記載變更設計，Ｂ２空調系統
        施工圖，足證被上訴人就系爭工程嗣確有變更設計，而
        予追加請購材料，自應就此追加材料部分，另行支付貨
        款。上訴人請求該追加之貨款，共計為52萬5,518元，
        有付款明細、發票及送貨單可考（見原審卷第47、53頁
        ），被上訴人對上訴人所提出之出貨單及業已收受上訴
        人本件請求之貨物等事實，亦不爭執（見原審卷第135
        頁筆錄）。是上訴人請求被上訴人給付追加之貨款52萬
        5,518元，自屬有據。
    (三)關於被上訴人所支付之貨款，是否已逾本件工程貨款總金
      額？
      被上訴人抗辯伊於本件工程已給付上訴人341萬8,110元，
      已超過上訴人所得請求之金額云云。惟查：
      依被上訴人所提出之付款明細表（見原審卷第59頁所附之
      該明細表），其中第五筆銷售金額為23萬5,524元部分，
      上訴人主張伊並無收到該項票據與款項，而被上訴人僅提
      出上開付款明細表，惟未提出任何證據以實其說，此部分
      之抗辯，殊不足取。另第八筆銷售金額為14萬1,600元部
      分，上訴人主張係訴外人陳天民換票，與交易無關。經查
      證人陳天民在本院亦證稱：「被上訴人有開發票人是易昭
      公司（即被上訴人），受款人環華公司（即上訴人），叫
      我們拿到（支）票去向環華公司領現金，我們換票都是環
      華公司的老闆娘換給我們的」、「我們只要有錢發給工人
      就好，不會問（為何票必須向環華公司換等）細節，後來
      我們再要請款，易昭公司就跑掉了」等語（見本院卷第69
      頁），足見上開付款明細表所載之第八筆銷售金額為14萬
      1,600元之支票，確係訴外人陳天民換票，而非被上訴人
      給付予上訴人之貨款。是被上訴人此部分之抗辯，亦不足
      取。另第十筆銷售金額為42萬1,123元部分，上訴人主張
      非本件合約爭執之貨款，係另有其他訂單，與本件無關等
      語。經查支票號碼為EU0000000，銷售金額為42萬1,123元
      之支票，其含稅總額為44萬2,179元，係上訴人與訴外人
      利達公司間訂購貨品之金額，有報價單可憑（見原審卷第
      121頁），顯與本件工程之貨款無關，被上訴人復不能舉
      證以實其說。是被上訴人此部分之抗辯，亦不足取。
五、綜上所述，上訴人依據契約關係，請求被上訴人給付52萬
    5,518元，及自起訴狀繕本送達之翌日（見原審卷第22頁所
    附之送達證書）即92年1月7日起，至清償日止，按年利率百
    分之5計算之利息，自屬正當應予准許。從而原審所為上訴
    人敗訴之判決，自有未洽。上訴論旨指摘原判決不當，求予
    廢棄改判，為有理由。
六、兩造其餘之攻擊或防禦方法及所用之證據，經本院斟酌後，
    認為均不足以影響本判決之結果，無庸逐一論列。
七、據上論結，本件上訴為有理由，依民事訴訟法第450條、第
    463條、第385條第1項前段、第78條，判決如主文。
中　　華　　民　　國　　94　　年　　3 　　月　　 8  　日
                  民事第七庭審判長法　官　鄭三源
                                  法　官　黃嘉烈
                                  法　官　王聖惠
正本係照原本作成。
不得上訴。
中　　華　　民　　國　　94　　年　　3 　　月　　9 　　日
                                  書記官　陳樂觀
